【裁判字號】    98,交上易,352
【裁判日期】    990118
【裁判案由】    過失傷害
【裁判全文】
臺灣高等法院刑事判決                98年度交上易字第352號
上  訴  人  臺灣桃園地方法院檢察署檢察官
被      告  甲○○
上列上訴人因被告業務過失傷害案件，不服臺灣桃園地方法院98
年度審交易字第232 號，中華民國98年10月16日第一審判決（起
訴案號：臺灣桃園地方法院檢察署98年度偵字第10428 號），提
起上訴，本院判決如下：
    主  文
上訴駁回。
    理  由
一、依刑事訴訟法第350條、第361條、第362條、第367條規定，
    不服地方法院之第一審判決而上訴者，須提出上訴書狀，並
    應敘述具體理由，為上訴必備之程式；其所提出之書狀未敘
    述上訴理由，或僅曾以言詞陳述上訴理由者，均應於上訴期
    間屆滿後20日內補提理由書於第一審法院。第一審法院經形
    式審查，認逾期未補提上訴理由者，應定期間先命補正；逾
    期未補正者，為上訴不合法律上之程式，應以裁定駁回。倘
    已提出上訴理由，但所提非屬具體理由者，則由第二審法院
    以上訴不合法律上之程式，判決駁回。而所謂具體理由，必
    係依據卷內既有訴訟資料或提出新事證，指摘或表明第一審
    判決有何採證認事、用法或量刑等足以影響判決本旨之不當
    或違法，而構成應予撤銷之具體事由，始克當之（例如：依
    憑證據法則具體指出所採證據何以不具證據能力，或依憑卷
    證資料，明確指出所為證據證明力之判斷如何違背經驗、論
    理法則）；倘僅泛言原判決認定事實錯誤、違背法令、量刑
    失之過重或輕縱，而未依上揭意旨指出具體事由，或形式上
    雖已指出具體事由，然該事由縱使屬實，亦不足以認為原判
    決有何不當或違法者（例如：對不具有調查必要性之證據，
    法院未依聲請調查亦未說明理由，或援用證據不當，但除去
    該證據仍應為同一事實之認定），皆難謂係具體理由，俾與
    第二審上訴制度旨在請求第二審法院撤銷、變更第一審不當
    或違法之判決，以實現個案救濟之立法目的相契合，並節制
    濫行上訴，最高法院97年度台上字第892 號判決意旨參照。
二、經查：本件原判決依被告甲○○於警詢、檢察官偵查、原審
    準備程序及審理中之自白（見偵查卷第4 至6 頁、第42頁，
    原審卷第18頁反、第35頁反、第49頁反）、證人即告訴人乙
    ○○、張群禾於警詢時之指述（見偵查卷第12至15頁、第16
    至19頁），證人即告訴人丙○○於警詢、檢察官偵訊、原審
    準備程序及審理中之指述（見偵查卷第9 至11頁、第42頁，
    原審卷第35頁反、第47頁反、第50頁反）、卷附之道路交通
    事故現場圖、道路交通事故調查報告表 (一)、 (二)、桃園
    縣政府警察局道路交通事故肇事人自首情形紀錄表各1 份、
    診斷證明書3 份、現場及車損照片12張、告訴人乙○○、張
    群禾刑事撤回告訴狀各1 份（見偵查卷第20至22頁、第27頁
    、第30至38頁，原審卷第21至22頁）等為據，認定被告確有
    原判決事實欄所載之業務過失傷害犯行，因而論處被告犯刑
    法第284 條第2 項前段之業務過失傷害罪。檢察官不服原判
    決，於98年11月5 日提起上訴，其理由為：「被告為職業駕
    駛，應有經常注意俾免他人於危險之特別注意義務，竟疏未
    注意遵守道路交通號誌之指示及注意車前狀況，於路口停紅
    燈時，未待路燈號誌亮起，即貿然起駛前行，而撞及停於其
    前方由告訴人丙○○、乙○○、張群禾所駕駛之車輛而肇事
    ，足認其過失情節非輕，且於肇事初始，仍滯留車上，迨路
    人責罵介入後始下車處理，復於告訴人丙○○因本件車禍受
    傷之住院期間，未予適當之關懷，此經告訴人丙○○於警詢
    、偵查中指述在卷，又於本案判決前迄未與告訴人丙○○達
    成和解，綜上以觀，自難謂其態度良好，原審量刑過輕，告
    訴人請求提起上訴，考其意旨，無非亦認量刑過輕，經核尚
    非顯無理由，爰附送原書狀，並依法提起上訴」云云。惟查
    ，原判決已詳敘所憑證據與認定之理由，並因被告於職司偵
    查機關未發覺其業務過失傷害之犯罪前，即向前往處理之桃
    園縣政府警察局交通隊中壢分隊警員承認為肇事人，自首接
    受裁判，有上開自首情形紀錄表1 份在卷可稽，是依刑法第
    六十二條前段規定減輕其刑，且審酌被告因過失造成告訴人
    丙○○受傷之程度，未能與告訴人丙○○達成和解、賠償損
    害，然犯後坦承犯行，態度良好及素行尚佳等一切情狀，量
    處有期徒刑3 月，如易科罰金，以新臺幣1000元折算1 日，
    以示懲儆。經核均無違誤，並未逾越法定刑度，亦未濫用其
    自由裁量之權限，刑度亦無不妥，核無不當或違法之情形。
    檢察官上訴意旨就原判決量刑已有說明之事項，泛指原審量
    刑過輕，揆諸上開說明，難謂已敘述具體理由。至檢察官上
    訴書雖檢附告訴人之上訴理由狀，惟刑事訴訟法第38 2條第
    1 項所謂上訴書狀應敘述上訴之理由，係指上訴書狀本身應
    敘述上訴理由而言，非可引用或檢附其他文書代替，以為上
    訴之理由。蓋刑事訴訟法規定各種文書之制作，應具備一定
    之程式，其得引用其他文書者，必有特別之規定始可（例如
    刑事訴訟法第48條、第373 條）否則，即難認其上訴已合法
    律上之程式。而刑事訴訟法第361 條、第367 條規定與第38
    2 條第1 項規定之意旨相合，自應為相同之適用。則刑事訴
    訟法第361 條、第367 條既規定不服地方法院之第一審判決
    而上訴者，須提出上訴書狀，並於上訴狀記載具體理由，同
    時應於上訴狀本身內敘明上訴之理由，不得引用或檢附其他
    文書代替，以為上訴之理由。上訴書狀若引用或檢附其他文
    書代替，以為上訴理由者，該引用或檢附之其他文書內容，
    非屬上訴書狀之內容，故上訴書狀是否敘述具體理由，應就
    上訴書狀之敘述，而非就上訴書狀所引用、檢附之文書加以
    觀察、判斷，若上訴書狀本身之敘述，不能認係具體理由者
    ，上訴即非合法。是以檢察官所檢附告訴人聲請上訴狀，依
    前開說明，本院無庸審酌，併此敘明。本件上訴不合法律上
    程式，爰不經言詞辯論，逕以判決駁回。
據上論斷，應依刑事訴訟法第367 條前段、第372 條，判決如主
文。
中    華    民    國    99    年    1    月    18     日
                刑事第十五庭  審判長法  官  吳昭瑩
                                    法  官  蘇隆惠
                                    法  官  吳炳桂
以上正本證明與原本無異。
不得上訴。
                                    書記官  洪雅蔓
中    華    民    國    99    年    1     月    19    日


司法院資訊處製作；財團法人民間司法改革基金會備份。
